【裁判字號】    97,抗,2044
【裁判日期】    971211
【裁判案由】    侵權行為損害賠償
【裁判全文】
臺灣高等法院民事裁定                  97年度抗字第2044號
抗  告  人  甲○○
相  對  人  香港商蘋果日報出版發展有限公司台灣分公司
法定代理人  乙○○
上列當事人間請求侵權行為損害賠償事件，抗告人對於中華民國
97年10月30日臺灣士林地方法院97年度訴字第1284號裁定提起抗
告，本院裁定如下：
    主  文
原裁定關於駁回抗告人請求相對人應於判決確定後七日內刊登如
附件所示道歉啟事於蘋果日報之娛樂名人版，刊登費用由相對人
負擔部分廢棄。
其餘抗告駁回。
抗告費用由相對人負擔二分之一，餘由抗告人負擔。
    理  由
一、本件抗告意旨略以：伊以相對人侵害伊名譽，向原法院求為
    判命相對人應於判決確定後7日內刊登如附件所示道歉啟事
    （下稱道歉啟事）於蘋果日報之娛樂名人版以回復名譽，並
    附帶請求新臺幣（下同）500萬元慰撫金（案列97年度訴字
    第1284號）。可知伊係以一訴附帶請求500萬元損害賠償，
    依民事訴訟法第77條之14第1項規定，伊僅須就請求刊登道
    歉啟事部分繳交裁判費3,000元，至於附帶請求500萬元慰撫
    金部分，則依同法第77條之2第2項規定，無須併算其價額。
    詎原法院竟以伊未就慰撫金500萬元附帶請求部分補繳裁判
    費50,500元，裁定駁回伊全部訴訟，即有違誤。爰提起抗告
    ，求予廢棄原裁定等語。
二、按非因財產權而起訴者，徵收裁判費3,000元；於非財產權
    上之訴，並為財產權上之請求者，其裁判費分別徵收之。民
    事訴訟法第77條之14定有明文。次按以一訴主張數項標的者
    ，其價額合併計算之；以一訴附帶請求其孳息、損害賠償、
    違約金或費用者，不併算其價額。同法第77條之2第1項前段
    、第2項分別定有明文。所謂「以一訴主張數項標的者，其
    價額合併計算」之規定，應僅限於財產權訴訟始有其適用，
    如非因財產權而起訴者，縱非財產權標的有數項，亦應依同
    法第77條之14第1項（即廢止前民事訴訟費用法第16條第1項
    ）之規定徵收其裁判費，此觀該項法文未如第77條之2第1項
    （即廢止前民事訴訟費用法第5條第1項）就財產權涉訟設有
    合併計算數項標的價額之規定甚明（司法院81年4月16日
    廳民一字第345號函意旨、司法院第23期司法業務研究意見
    參照）。而列為同法條第2項「以一訴附帶請求其孳息、損
    害賠償、違約金或費用」之規定，亦係限於財產權訴訟始有
    其適用。又所謂「附帶請求」，自必有以之為主之法律關係
    存在，而為附隨之請求，亦即兩者之間有主從或牽連關係，
    並於同一訴訟程序主張而言，若無此關係或雖有此關係而係
    分別起訴，或僅就利息等之請求單獨起訴者，則無上述規定
    之適用（最高法院97年度台抗字第162號裁判要旨參照）。
三、經查，本件抗告人主張相對人侵害其名譽，依侵權行為之法
    律關係提起本件訴訟，觀其起訴狀所載，其訴之聲明為：「
    一被告（即相對人）應於判決確定後七日內刊登如附件一所
    示之『道歉啟事』（即系爭道歉啟事）於蘋果日報之娛樂名
    人版，刊登費用由被告負擔，被告並應附帶給付原告甲○○
    （即抗告人）新台幣伍佰萬元整及自起訴狀繕本送達之翌日
    起至清償日止，按週年利率百分五計算之利息。……」（見
    原審卷第5頁）。其中關於請求刊登道歉啟事部分，屬於非
    財產權上訴訟；關於請求給付慰撫金500萬元本息部分，則
    屬因財產權而起訴，二項聲明並非全屬財產權訴訟，依上開
    說明，應無民事訴訟法第77條之2第2項規定「以一訴附帶請
    求其孳息、損害賠償、違約金或費用」之適用；更何況前、
    後二項聲明並無主從附隨或牽連關係，要無「以一訴附帶請
    求損害賠償」之可言，並不因抗告人於其聲明故意贅引「附
    帶」二字而異。準此，關於請求刊登道歉啟事部分，應依民
    事訴訟法第77條之14第1項規定徵收裁判費，關於請求給付
    慰撫金500萬元本息部分則應依同法第77條之13規定徵收裁
    判費；亦即二項聲明應依同法第77條之14第2項規定，分別
    徵收裁判費（最高法院92年度台抗字第586號、93年度台抗
    字第475號、第560號裁定參見）。是原法院就前揭請求刊登
    道歉啟事部分及請求給付慰撫金500萬元本息部分，依序徵
    收裁判費3,000元、50,500元，洵屬正當。
四、又按提起民事訴訟，應按其訴訟性質，分別依民事訴訟法第
    77條之13、第77條之14規定繳納裁判費，此為必須具備之程
    式。又起訴不合程式者，法院應以裁定駁回之；但其情形可
    以補正者，審判長應定期間先命補正。同法第249條第1項第
    6款定有明文。承前所述，抗告人提起本件侵權行為損害賠
    償訴訟，請求相對人刊登道歉啟事、給付慰撫金500萬元本
    息，依序屬非財產權上訴訟、財產權上訴訟，二者並無主存
    附隨之關係，亦即可為各自獨立之訴訟，應分別繳納裁判費
    3,000元、50,500元。因抗告人僅就前者繳納裁判費，對於
    後者未予繳納，則原法院於97年10月16日裁定命其於5日內
    就後者補繳50,500元，並無不合。該補正裁定已於97年10月
    21日送達抗告人（見原審卷第26頁），抗告人未遵期補繳，
    原法院固得就前揭慰撫金請求部分，駁回其訴，惟關於前揭
    刊登道歉啟事部分，抗告人自始即已繳足裁判費3,000元，
    有97年10月6日收據足憑（見原審卷第5頁上黏貼），尚不因
    前揭慰撫金請求部分之不合法而受影響，原法院以抗告人未
    遵期補繳前揭慰撫金請求部分之裁判費為由，於97年11月17
    日裁定一併予以駁回，自有未洽。抗告意旨就此部分指摘原
    裁定不當，非無理由，應由本院將原裁定此部分予以廢棄，
    ，由原法院另為妥適處理，爰裁定如主文第一項所示。至原
    裁定駁回前揭慰撫金請求部分，核無違誤。抗告意旨就此部
    分指摘原裁定不當，求予廢棄，為無理由，應予駁回。
五、據上論結，本件抗告為一部有理由，一部無理由，爰裁定如
    主文。
中    華    民    國    97    年    12    月    11    日
                    民事第十七庭
                        審判長法  官   藍文祥
                              法  官   吳燁山
                              法  官   張競文
正本係照原本作成。
本裁定除以適用法規顯有錯誤為理由，並經本院許可外，不得再
抗告。如提起再抗告，應於收受後10日內委任律師為訴訟代理人
向本院提出再抗告狀。並繳納再抗告費新台幣一千元。
中    華    民    國    97    年    12    月    12    日
                              書記官   章大富


司法院資訊處製作；財團法人民間司法改革基金會備份。
